【裁判字號】    99,易,2223
【裁判日期】    991221
【裁判案由】    詐欺
【裁判全文】
臺灣高雄地方法院刑事判決              99年度易字第2223號
公  訴  人  臺灣高雄地方法院檢察署檢察官
被      告  黃池
上列被告因詐欺案件，經檢察官提起公訴（99年度偵緝字第1790
號）及移送併辦（99年度偵字第25522號），本院判決如下：
    主  文
黃池幫助犯詐欺取財罪，處有期徒刑月，如易科罰金，以新臺
幣壹仟元折算壹日。
    事  實
一、黃池雖預見提供身分證件予欠缺信賴關係之他人以自己名義
    申辦行動電話SIM 卡使用，可能幫助他人從事財產犯罪，竟
    基於幫助他人犯詐欺取財罪之未必故意，於民國98年12月24
    日，在高雄縣鳳山市國父紀念館附近，將自己之國民身分證
    及健保卡提供予自稱「成明賢」之成年男子申辦行動電話SI
    M 卡，「成明賢」旋於同日辦得0000000000號、0000000000
    號行動電話SIM 卡各1 枚使用。嗣「成明賢」所屬詐欺集團
    成員即各共同基於意圖為自己不法所有之詐欺取財犯意聯絡
    ，分別：(一)於98年12月31日，以前開0000000000號行動電話
    致電洪吳雪花，佯稱係熟識之親戚欲借款應急云云，使洪吳
    雪花陷於錯誤，旋依對方指示匯款新臺幣（下同）4 萬元入
    對方指定之帳戶（中華郵政板橋八甲郵局，戶名吳慧心，帳
    號00000000000000號，下稱前開郵局帳戶）。(二)於99年1 月
    6 日在報紙刊登不實之招募司機訊息，並留下前開00000000
    00號行動電話供應徵者連絡用，適有顏家彬（所涉幫助詐欺
    取財罪業經判處有期徒刑3 月確定）閱覽前開招募司機訊息
    後，以前開0000000000號行動電話與自稱「成哥」之對方聯
    繫，「成哥」乃進而佯以須先提供金融機構帳戶提款卡及密
    碼俾測試云云，使顏家彬陷於錯誤，將名下之臺北富邦銀行
    帳號000-000000000000號帳戶（下稱前開臺北富邦帳戶）之
    提款卡暨密碼提供予「成哥」使用。(三)於99年1 月9 日致電
    黃文康佯稱：先前網路購物設定錯誤，必須立即依指示操作
    自動櫃員機進行取消云云，使黃文康陷於錯誤依對方指示操
    作自動櫃員機，致於同日19時47分許，將2 萬9,643 元匯入
    前開臺北富邦帳戶。嗣洪吳雪花、黃文康察覺受騙，報警循
    線查悉全情。
二、案經臺北縣政府警察局板橋分局、臺南市警察局第五分局分
    別報請臺灣板橋、新竹地方法院檢察署呈請臺灣高等法院檢
    察長令轉臺灣高雄地方法院檢察署檢察官偵查起訴。
    理  由
壹、證據能力部分
    本判決所引用之證據資料（詳後引用之各項證據），其中係
    屬傳聞證據部分，縱無刑事訴訟法第159 條之1 至第159 條
    之4 或其他規定之傳聞證據例外情形，亦因被告黃池及檢察
    官均已明示同意作為證據使用（本院審易字卷第19頁），且
    本院審酌卷內並無事證顯示各該陳述之作成時、地與週遭環
    境，有何致令陳述內容虛偽、偏頗之狀況後，也認為適當，
    依刑事訴訟法第159 條之5 第1 項之規定，為傳聞法則之例
    外，應有證據能力。
貳、實體部分
一、訊據被告於本院審理程序中，已知坦認前開幫助詐欺取財犯
    行不諱。而洪吳雪花、顏家彬、黃文康分別經使用00000000
    00號、0000000000號行動電話之詐欺集團成員，各騙得4 萬
    元、臺北富邦帳戶之提款卡暨密碼、2 萬9,643 元各情，復
    據證人洪吳雪花、顏家彬、黃文康於警詢中陳述綦詳，且有
    0000 000000 號、000000 0000 號行動電話申用人資料、通
    聯調閱查詢單、前開郵局、臺北富邦帳戶開戶資料、存款歷
    史帳單、板信商業銀行匯款申請書（洪吳雪花匯款資料）、
    郵政自動櫃員機交易明細表（黃文康匯款資料）在卷可稽。
    又一般人申辦行動電話門號使用並非難事，且收費等標準並
    未因人而異，如非供作不法使用，應無不以自己名義申辦，
    反使用他人名義申辦之必要；況邇來詐欺取財之犯罪類型層
    出不窮，該等犯罪多係利用他人名義申辦之電話門號以躲避
    警方追查，並迭經媒體廣為披載、報導，此應為常人本於一
    般認知能力所能知悉，被告竟提供身分證件予欠缺信賴關係
    之「成明賢」以自己名義申辦行動電話SIM 卡，顯足認被告
    前開行動電話SIM 卡嗣將遭犯罪集團成員用於詐欺取財犯罪
    乙情有所預見，且無違其本意。綜上，足認被告首開自白核
    與事實相符，足資採為認定犯罪事實之依據，本案事證明確
    ，被告犯行堪以認定，應依法論科。
二、查該持用被告名義行動電話SIM 卡之詐欺集團成員，共同基
    於意圖為自己不法所有之犯意聯絡，向洪吳雪花、顏家彬、
    黃文康施用詐術並取得財物，所為係犯刑法第339 條第1 項
    之詐欺取財罪。惟被告單純提供SIM 卡予他人使用之行為，
    並不能逕與向被害人施以欺罔之詐術行為等視，且亦無證據
    證明被告曾參與詐欺取財犯行之構成要件行為，是以被告應
    僅係對於他人遂行之詐欺取財犯行，資以助力，核其所為，
    乃係詐欺取財罪之幫助犯，爰依刑法第30條第2 項之規定，
    減輕其刑。被告以事實上一提供自己身分證件予「成明賢」
    申辦行動電話SIM 卡之行為，直、間接幫助詐欺集團成員分
    別向洪吳雪花、顏家彬、黃文康詐欺取財得逞，為想像競合
    犯，應從一情節重者處斷；被告幫助詐欺集團成員向洪吳雪
    花詐欺取財之犯行雖未據起訴，惟該行為與檢察官已起訴之
    部分既具有想像競合犯之裁判上一罪關係，本院自得併予審
    理。
三、本院審酌被告提供自己身分證件予欠缺信賴關係之他人申辦
    行動電話SIM 卡使用，幫助他人遂行財產犯罪，助長社會犯
    罪風氣，行為確實可議。惟念被告於本院審理中，已知全然
    坦承犯行不諱。末斟以被告自陳其目前擔任臨時工，日薪
    900 元，及本案被害人所受損害之程度等一切情狀，爰量處
    如主文所示之刑，並諭知以1,000 元折算1 日之易科罰金折
    算標準。
據上論結，應依刑事訴訟法第299 條第1 項前段，刑法第339 條
第1 項、第30條第1 項前段、第2 項、第55條、第41條第1 項前
段，刑法施行法第1 條之1 ，判決如主文。
本案經檢察官陳威呈到庭執行職務。
中    華    民    國    99    年    12    月    21    日
                  刑事第一庭  審判長法  官  黃三友
                                    法  官  陳億芳
                                    法  官  莊珮吟
以上正本證明與原本無異。
如不服本判決應於收受判決後10日內向本院提出上訴書狀，並應
敘述具體理由。其未敘述上訴理由者，應於上訴期間屆滿後20日
內向本院補提理由書(均須按他造當事人之人數附繕本)「切勿逕
送上級法院」。
中    華    民    國    99    年    12    月    21    日
                                    書記官  鍾淑美
◎附錄本案所犯法條：
《刑法第339 條第1 項》
意圖為自己或第三人不法之所有，以詐術使人將本人或第三人之
物交付者，處5 年以下有期徒刑、拘役或科或併科1,000 元以下
罰金。
《刑法施行法第1 條之1 》
中華民國94年1 月7 日刑法修正施行後，刑法分則編所定罰金之
貨幣單位為新臺幣。
94年1 月7 日刑法修正時，刑法分則編未修正之條文定有罰金者
，自94年1 月7 日刑法修正施行後，就其所定數額提高為30倍。
但72年6 月26日至94年1 月7 日新增或修正之條文，就其所定數
額提高為3 倍。

司法院資訊處製作；財團法人民間司法改革基金會備份。
